臺灣高等法院刑事判決
110年度上訴字第1808號
上  訴  人  
即  被  告  饒家睿


指定辯護人  本院公設辯護人郭書益
上列上訴人即被告因違反毒品危害防制條例等案件，不服臺灣桃
園地方法院109年度訴字第1028號，中華民國109年12月29日第一
審判決（起訴案號：臺灣桃園地方檢察署109年度偵字第22483號
），提起上訴，本院判決如下：
    主  文
上訴駁回。               
    事實及理由
一、經本院審理結果，認第一審以上訴人即被告饒家睿犯毒品危
    害防制條例第4條第4項之運輸第四級毒品罪，判處有期徒刑
    2年10月，並宣告沒收扣案如附表編號1至4所示之物、未扣
    案如附表編號5所示之署押，認事用法、量刑及沒收均無不
    當，應予維持，並引用第一審判決書記載之事實、證據及理
    由（如附件）。
二、被告上訴意旨略以：被告係因有吸毒習性，貪圖一次大量購
    買較為便宜，且經人誘惑，故與位處大陸之賣家合謀，向對
    方訂購愷他命1.5公斤，欲供己施用，而非欲供其他犯罪之
    用，且經警鑑識被告手機，發覺內無任何犯罪資訊，另搜索
    被告身體、車輛及住處，亦未發覺可疑物品，顯見被告與毒
    品危害防制條例第4條所規範者不同，當初購毒確僅係為自
    用，而非存有販賣或製造毒品之謀。此外，被告初始即無付
    款真意，故在收到貨物編號、買家姓名後，即拋棄該與賣家
    聯繫用之手機，以免遭反向追蹤，被告雖稱係以新臺幣（下
    同）45萬元購毒，然據賣家聲稱，愷他命在大陸地區價值不
    過1、2萬元，賣家最終竟以第四級毒品魚目混珠，足見本案
    毒品價值非鉅，方使賣家願在未收定金之情況下出貨。況有
    無刑法第59條之適用，應就被告犯罪行為時之情狀觀察，尚
    難因被告犯罪後另有自白等法定減刑事由，即反推無刑法第
    59條之適用，否則有違毒品危害防制條例第17條第2項鼓勵
    被告自白犯罪、開啟自新之路之立法意旨，且該自白減刑規
    定之增訂，既出於採行寬厚之刑事政策，當無排除刑法第59
    條規定同時適用之理。被告遭賣家設計，即令獲得自白減刑
    寬典，然面臨之刑度卻仍與立法者所欲規範之販賣、製造毒
    品者相同，將一介買家與職業販毒、製毒者相提並論，顯有
    情輕法重之感。由被告犯罪之動機、情節、前述立法意旨、
    刑事政策，不能排除被告有刑法第59條規定之適用云云。
三、惟查：　　　　
　㈠關於刑之量定（含是否適用刑法第59條酌量減輕其刑規定）
    ，係屬法院得依職權裁量之事項，於具體個案，倘科刑時，
    既已以行為人之責任為基礎，並審酌刑法第57條各款所列情
    狀，而其所量得之刑，未逾越法律所規定之範圍（即裁量權
    行使之外部性界限），客觀上亦無違反比例、公平及罪刑相
    當原則者（即裁量權行使之內部性界限；含上揭減刑規定之
    適用），即不得任憑己意指摘為違法。原判決於其理由欄已
    載敘其量刑之理由，核已斟酌刑法第57條各款所列情狀，且
    在法定刑度之內，於法並無不合。況毒品危害防制條例第4
    條第4項之罪，法定刑為「5年以上12年以下有期徒刑，得併
    科新臺幣500萬元以下罰金」，原審適用毒品危害防制條例
    第17條第2項規定減輕其刑後，量處有期徒刑2年10月，僅略
    高於法定最低度刑，難謂有何失之過重。
　㈡又刑法第59條規定之酌量減輕其刑，必須犯罪另有特殊之原
    因與環境，在客觀上足以引起一般同情，認為即使予以宣告
    法定最低度刑，猶嫌過重者，始有其適用。此所謂法定最低
    度刑，固包括法定最低本刑；惟遇有其他法定減輕之事由者
    ，則應係指適用其他法定減輕事由減輕其刑後之最低度刑而
    言。倘被告別有法定減輕事由者，應先適用法定減輕事由減
    輕其刑後，猶認其犯罪之情狀顯可憫恕，即使科以該減輕後
    之最低度刑仍嫌過重者，始得適用刑法第59條規定酌量減輕
    其刑（最高法院100年度台上字第744號判決意旨參照）。被
    告雖稱：係因貪圖便宜，始向大陸地區不詳人士購毒，欲供
    己施用等語，然其明知毒品輕則戕害施用者個人身心健康，
    重則使施用者傾家蕩產、甚而破壞社會治安，故製造、運輸
    、販賣毒品行為，俱屬世界各國嚴加禁止處罰之「世界公罪
    」，被告無視上開禁令，夥同他人運毒來臺，且所運輸之毒
    品數量非微，嚴重危害人體身心健康及社會治安，犯罪情節
    重大，惡性非輕，在客觀上實無可取足憐之處，其罪行又已
    有前述減刑事由，於依法減輕其刑後，尤難認有何情輕法重
    ，在客觀上足以引起一般同情而顯可憫恕之處，自無適用刑
    法第59條規定酌減其刑之餘地。其既自香港「運輸」毒品來
    臺，顯非單純買受毒品之人，所辯：以其一介買家與職業販
    毒、製毒者相提並論，顯有情輕法重之感云云，亦屬無稽。
    至其所稱為貪圖便宜而購毒供己施用之犯罪動機、目的，原
    屬刑法第57條所定科刑輕重標準應斟酌之範圍，單憑該等情
    狀，難認其犯罪有何特殊之原因與環境而顯可憫恕，尚非得
    執為適用刑法第59條酌量減輕其刑之依據，其請求依該條規
    定酌減其刑，自無可採。
　㈢綜上所述，前揭上訴意旨，無非係對原審裁量職權之適法行
    使，徒憑己見，指摘原審量刑過重，自不足採，被告上訴為
    無理由，應予駁回。　　
四、被告經合法傳喚，無正當理由不到庭，爰不待其陳述逕行判
    決。
據上論斷，應依刑事訴訟法第373條、第368條、第371條，判決
如主文。
本案經檢察官孟玉梅到庭執行職務。　　
中　　華　　民　　國　　110 　年　　9 　　月　　30　　日
                  刑事第十五庭審判長法　官 陳芃宇
                                    法　官 陳勇松
                                    法　官 陳俞伶
以上正本證明與原本無異。
如不服本判決，應於收受送達後20日內向本院提出上訴書狀，其
未敘述上訴之理由者並得於提起上訴後20日內向本院補提理由書
（均須按他造當事人之人數附繕本）「切勿逕送上級法院」。
                                     書記官 陳雅加
中　　華　　民　　國　　110 　年　　10　　月　　1 　　日
附錄：本案論罪科刑法條全文
毒品危害防制條例第4條
製造、運輸、販賣第一級毒品者，處死刑或無期徒刑；處無期徒
刑者，得併科新臺幣3千萬元以下罰金。
製造、運輸、販賣第二級毒品者，處無期徒刑或10年以上有期徒
刑，得併科新臺幣1千5百萬元以下罰金。
製造、運輸、販賣第三級毒品者，處7年以上有期徒刑，得併科
新臺幣1千萬元以下罰金。
製造、運輸、販賣第四級毒品者，處5年以上12年以下有期徒刑
，得併科新臺幣5百萬元以下罰金。
製造、運輸、販賣專供製造或施用毒品之器具者，處1年以上7年
以下有期徒刑，得併科新臺幣1百50萬元以下罰金。
前五項之未遂犯罰之。